【裁判字號】    98,簡上,264
【裁判日期】    980805
【裁判案由】    確認本票債權不存在
【裁判全文】
臺灣臺北地方法院民事判決             98年度簡上字第264號
上  訴  人  戊○○
被上訴人    丁○○
            乙○○○
上列當事人間請求確認本票債權不存在事件，上訴人對於中華民
國98年2月12日臺灣臺北地方法院臺北簡易庭97年度北簡字第410
11號第一審判決提起上訴，本院於民國98年7月15日言詞辯論終
結，判決如下：
    主  文
上訴駁回。
第二審訴訟費用由上訴人負擔。
    事實及理由
一、上訴人起訴主張：被上訴人丁○○、乙○○○分別持有伊所
    簽發、發票日均為民國97年1月15日、票面金額分別為新臺
    幣（下同）20萬元及2萬5千元、到期日均為97年3月15日之
    本票各1紙（下稱系爭本票），並持向臺灣板橋地方法院聲
    請裁定准予為強制執行獲准。惟系爭本票簽發經過，乃伊於
    97年1月15日下午2時許，在台北市○○○路近南京東路口之
    丹堤咖啡廳，遭訴外人丙○○及甲○○連同訴外人尚宏國際
    發展有限公司（下稱尚宏公司）之董事長熊忠浩暨該公司幹
    部多人以強暴、脅迫之方式逼迫，不得已而簽發，伊自無庸
    負發票人之票據責任。爰請求確認系爭本票債權不存在云云
    （原審判決上訴人敗訴，上訴人不服，提起本件上訴）。並
    聲明：(一)原判決廢棄，(二)請求確認被上訴人丁○○、乙○○○分別持有上訴人所簽發、發票日均為97年1月15日、到期
    日均為97年3月15日、票面金額分別為20萬元及2萬5千元之
    本票債權不存在。
二、被上訴人則以：渠等係因投資尚宏公司之黃金基金產品而將
    欲供投資之金錢交上訴人轉交尚宏公司，詎上訴人未將投資
    金錢交付尚宏公司，渠等乃透過甲○○等人要求上訴人對此
    負責，上訴人始簽發系爭本票交付渠等，渠等並無以強暴脅
    迫之方式逼迫上訴人簽發系爭本票等語，資為抗辯。並聲明
    ：上訴駁回。
三、得心證之理由：
  (一)按當事人主張有利於己之事實者，就其事實有舉證之責任，
    民事訴訟法第277條前段定有明文。次按確認法律關係不存
    在之訴，如被告主張其法律關係存在時，應由被告負舉證
    責任，惟被告對於自己主張之事實已盡證明之責後，原告對
    其主張，如抗辯其不實並提出反對之主張者，則原告對其反
    對之主張，亦應負證明之責，此為舉證責任分擔之原則（最
    高法院18年上字第2855號、42年台上字第170號判例意旨參
    照）。
  (二)本件上訴人雖主張被上訴人持有伊所簽發系爭本票債權不存
    在，但為被上訴人所否認，主張系爭本票乃上訴人收受渠等
    投資款而簽發等語，並經證人丙○○、甲○○到庭具結證稱
    ，她們係因投資黃金基金而與上訴人認識，她們將投資款交
    給上訴人轉交尚宏公司，但尚宏公司不承認她們有投資，要
    她們直接找上訴人，97年1月15日這次在咖啡店協調是上訴
    人找她們去的，尚宏公司董事長也在場，上訴人承認他拿走
    部分投資款，所以願意開他拿走部分金額的本票給她們，其
    餘的錢上訴人說會幫她們要回來，她們只好同意，當天她們
    各自拿票後就離開咖啡店等語（見本院卷第20頁背面、21頁
    及背面），上訴人亦自承伊於97年1月14日約證人丙○○、
    甲○○到丹堤咖啡店，結果下午2時出現多名投資尚宏公司
    的投資人，說伊拿了他們的錢，尚宏公司之董事長熊忠浩及
    公司幹部多人也到場，從下午2時講到8時，伊因另有飯局只
    好簽發系爭本票等語（見本院卷第4頁背面、第12頁背面）
    ，堪認被上訴人抗辯上訴人係因收取渠等之投資款未轉交尚
    宏公司，為填補渠等損失，乃同意簽發系爭本票交渠等收執
    等語為可採。
  (三)上訴人復主張伊簽發系爭本票，係遭證人丙○○及甲○○強
    暴脅迫所為云云，亦為被上訴人所否認，而以兩造不爭執上
    訴人簽發系爭本票場合係在台北市○○○路與南京東路口之
    丹堤咖啡店內，乃公開場合，且上訴人除主張現場投資人眾
    多及協商時間長達6小時外，未能說明證人丙○○及甲○○
    或被上訴人等以如何方式對伊為強暴脅迫之行為，僅以有人
    用不友善的口氣要求伊給一個交代，伊因另有約飯局所以簽
    發系爭本票等語為辯（見本院卷第12頁背面），尚難認為被
    上訴人或第三人有對上訴人身心加以威脅，使生危害，而影
    響上訴人之意思決定情事，參以上訴人事後並未報警或為任
    何刑事訴追，則上訴人主張伊確有遭人強暴、脅迫而簽發系
    爭本票云云，即無可取。況按因被強暴或脅迫而為意思表示
    ，依民法第92條第1項及第93條之規定，表意人應於遭強暴
    或脅迫終止後1年內，對相對人為撤銷之意思表示，始能使
    其被強暴、脅迫而為之意思表示溯及既往失其效力，惟上訴
    人迄未為撤銷發票行為之意思表示，故上訴人此部分主張，
    核無足採。
四、綜上所述，本件上訴人既係因收受被上訴人之投資款未轉交
    尚宏公司而簽發系爭本票，顯然兩造之間存有債權關係，上
    訴人復未能舉證證明伊係遭受強暴脅迫而簽發系爭本票等情
    ，則上訴人起訴請求確認兩造間系爭本票債權不存在云云，
    為無理由。原審為上訴人敗訴之判決，並無不合。上訴意旨
    指摘原判決不當，求予廢棄改判，為無理由，應予駁回。
五、本件事證已臻明確，兩造其餘主張陳述及所提之證據，經本
    院審酌後，認均不足以影響本判決之結果，均毋庸再予論述
    ，附此敘明。
六、據上論結，本件上訴為無理由，依民事訴訟法第436條之1第
    3項、第449條第1項、第78條，判決如主文。
中    華    民    國    98    年    8     月    5     日
                 民事第三庭    審判長法  官  丁蓓蓓
                                     法  官  黃明發
                                     法  官  管靜怡
以上正本係照原本作成
本判決不得上訴
中    華    民    國    98    年    8     月    5     日
                                      書記官  張婕妤


司法院資訊處製作；財團法人民間司法改革基金會備份。
